【裁判字號】    91,訴,344
【裁判日期】    920411
【裁判案由】    偽造文書等
【裁判全文】
臺灣板橋地方法院刑事判決                          九十一年度訴字第三四四號
    公  訴  人  臺灣板橋地方法院檢察署檢察官
    被      告  甲○○
    選任辯護人  游文華律師
右列被告因偽造文書等案件，經檢察官提起公訴（九十年度偵字第一七六九號），本
院判決如左：
    主  文
甲○○連續行使從事業務之人，明知為不實之事項，而登載於其業務上作成之文書，
足以生損害於他人，累犯，處有期徒刑伍月，如易科罰金，以佰元折算壹日。
其餘被訴部分無罪。
    事  實
一、甲○○於民國（下同）八十五年間，因詐欺案件，經臺灣嘉義地方法院判處有期
    徒刑五月，並由臺灣高等法院臺南分院駁回上訴確定，甫於八十六年一月二十一
    日執行完畢，猶不知悛悔，於八十九年十月十二日，在其負責實際經營位於臺北
    縣板橋市○○街十號之基鼎康食品股份有限公司（下稱基鼎康公司）內，與乙○
    ○、張瑞勤（劉女夫之母）接洽頂讓基鼎康公司所屬亞東門市店（位於同市○○
    路○段五一號，下稱亞東店）事宜暨訂立門市買賣轉讓契約之際，為使該門市店
    得以順利出讓於劉、張二人，明知如附件一銷售月報表影本所示之亞東店八十九
    年十月一日至同年月十一日銷售金額，均屬不實事項，仍登載於其業務上所作成
    之亞東店八十九年十月份銷售月報表電腦檔案（電磁紀錄）中，並委請不知情之
    原基鼎康公司營運總監鍾士強（現已離職）列印該電腦檔案（一式二份），再由
    甲○○將該等甫列印之每月銷售報表交予劉、張二人參考，而行使業務上登載不
    實之文書，足以生損害於基鼎康公司對於亞東店銷售金額資料管理之正確性及劉
    、張二人，迨八十九年十月十五日，劉、張二人頂讓接管亞東店後，發現該店自
    八十九年十月一日至同年月十四日之每日銷售報表（其中八十九年十月一、二日
    係「每日銷售商品報表」、同年月三日至十四日係「ＣＣＩＮＶ」表），核對其
    報表內所記載之每日銷售金額竟與上開銷售月報表內容不符（詳細情形如附表所
    示），隨即多次向甲○○催詢反映，迄八十九年十月十七日，乙○○、張瑞勤二
    人赴基鼎康公司理論之際，甲○○復承前同一行使業務上登載不實文書之概括犯
    意，明知如附件一銷售月報表影本所示之亞東店八十九年十月十二日至同年月十
    四日銷售金額，均屬不實事項，仍登載於其業務上所作成之亞東店八十九年十月
    份銷售月報表電腦檔案（電磁紀錄）中，並委請不知情之鍾士強列印該電腦檔案
    （一式二份）暨簽名於甫列印出之其中一份銷售月報表，再由甲○○將該等列印
    之每月銷報表（即附件一所示銷售月報表）交予劉、張二人，而行使業務上登載
    不實之文書，足以生損害於基鼎康公司對於亞東店銷售金額資料管理之正確性及
    劉、張二人。
二、案經乙○○訴請臺灣板橋地方法院檢察署檢察官偵查起訴。
    理  由
壹、有罪部分：
一、訊據被告甲○○矢口否認有何行使業務上登載不實文書犯行，辯稱：伊與告訴人
    乙○○接洽訂立頂讓亞東店契約及事後協調處理之過程中，僅於雙方簽訂頂讓契
    約時曾提供該門市店八十九年九月份之銷售資料予告訴人，並未列印提供其他銷
    售報表，亦無行使業務上登載不實文書之情事。惟查：前揭被告如何行使業務上
    登載不實文書之事實，迭據告訴人乙○○於偵查中及本院訊問時一致指訴綦詳，
    並經證人即全程參與頂讓上開亞東店事宜之張瑞勤於偵查中及本院訊問時證述無
    訛，核與證人原基鼎康公司營運總監鍾士強先後證稱：「（八十九年十月十二日
    當天有無交月報表給告訴人？）沒有，我是交給甲○○，我記得當天有列印一份
    月報表出來，但不知是九月或十月份‧‧‧」、「（〈提示他字偵查卷第六頁及
    偵字偵查卷第三十頁營業報表影本〉這二份報表是否為基鼎康公司報表？）是的
    ，這是在八十九年十月十七日，乙○○和她婆婆來我們公司，說要十月份從一號
    到十四號的營業報表，所以我就列印出來給她們，當時甲○○不在，我想她們已
    經在營業了，可能需要參考這資料就印給她們，她們拿到後就離開了‧‧‧」、
    「‧‧‧她們（指告訴人與證人張瑞勤）第一次來公司時，甲○○就有請我印各
    門市店的營業報表，我交給林，林再交給她們，而東店的報表也在那裡面，那些
    都者九月份的報表，後來在那幾天還有追加列印各門市店包含亞東店的十月份報
    表，不過那些十月份的報表只有大約一個禮拜的營業資料，都是林請我印的‧‧
    ‧我記得有一次是張、劉二人來公司接洽時，林請我列印亞東店十月份的報表，
    我列印出來交給林，當時雙方應該是在洽談合約的問題，當時電腦設定是一次列
    印二份報表，我把二份都交給林，我直接列印並沒有做修改或編輯，大約只花了
    二、三分鐘就列印出來交給林，後來我記得她們接手亞東店後沒幾天，她們有來
    公司，而我們公司就有把後續幾天門市傳過來的營業資料輸入電腦並且列印出來
    準備要給她們‧‧‧（〈提示卷附告證十銷售月報表影本〉是否當時你列印？）
    是的，這是我剛才所說當點交後沒幾天，張、劉她們來公司時，我們順便給她們
    的報表‧‧‧當時她們希望在報表上註明這資料是由我們公司提出的，所以我才
    會在上面寫字簽名‧‧‧（八十九年十月十七日報表交給張瑞勤她們，她們與甲
    ○○是否激烈爭執？）是的，當時他們吵的很厲害，張瑞勤她們要看報表，所以
    才列印卷附告證十的報表給她們‧‧‧真正情形是他們爭執中要看告證十的報表
    ，所以我才列印出來，其中十二日至十四日的資料是原來就鍵入的，我只是單純
    列印，花了約幾分鐘，而之前十月一日到十一日的報表應該是在簽約時交給她們
    ‧‧‧」等語（參見臺灣板橋地方法院檢察署九十年度偵字第一七六九號偵查卷
    第十六頁、本院九十一年四月二十六日訊問筆錄第三至四頁、本院九十一年十月
    十一日訊問筆錄第二至四頁），證人即前亞東店員工廖國慶先後證稱：「（上述
    亞東店營業時，有幾台收銀機在運作？）我去的時候，每天營業開二台收銀機，
    以一台為主，另一台必要時才用一下，而統一發票的裝置方法，是我們把同一批
    申請幾捲統一發票中，最後號碼的那一捲裝在比較少用的那一台收銀機內，其他
    就依照號碼順序裝在主要使用的那一台收銀機內。（亞東店是否每天要寫每日銷
    售報表？）是，每日銷售報表每天只有寫一份，是把所有收銀機及各個銷售項目
    〈例如外賣、內用〉通通寫在這一份報表內，並沒有區分另外一份報表。（〈提
    示卷附每日銷售報表影本〉是否當時每天所寫的報表？）答是的，記載方式如上
    所述‧‧‧」、「（當時亞東店每日銷售金額如何處理？）每天營業結束以後，
    會把當天銷售金額、每日銷售品項〈包含銷售明細數量及金額〉裝在一個袋子裡
    ，然後甲○○的父親會來收這個袋子，另外還有每日銷售報表〈ＣＣＩＮＶ表〉
    也有裝進袋內，此外每月銷售報表每天填載，但是放在店內等到月底再結算，而
    當時店經理許翠華有要求我們要把ＣＣＩＮＶ表留影本在店內，ＣＣＩＮＶ表由
    每天晚班人員在結束營業後填寫一張，會把全部的銷售金額加在裡面，並不會製
    作二張以上的ＣＣＩＮＶ表，當時亞東店的收銀機平均每天開二台，是以一台為
    主，另一台為輔，原則上只用一台‧‧‧而ＣＣＩＮＶ表上一個收銀機欄位的金
    額不可能合併其他收銀機的金額一併填寫，其他收銀機欄位沒有填寫金額就是沒
    有使用該收銀機‧‧‧」相符（參見本院九十一年八月六日訊問筆錄第二至三頁
    、本院九十二年三月十四日訊問筆錄第二頁及第四頁），證人即當時支援亞東店
    營運之基鼎康公司四川門市店長許翠華證稱：「‧‧‧每日晚班結束後，會把收
    銀機的交易紀錄讀出來，然後總金額寫在ＣＣＩＮＶ表上，每天只有填一張ＣＣ
    ＩＮＶ表，影印一份留在店內‧‧‧我記得當時在四川店是有要求每月銷售表及
    金庫交接本於每日結束營業後要立刻傳真回公司，但我在十月十、十一日去亞東
    店，亞東店當時沒有傳真機，詳細情形我現在不太清楚，公司有要求門市店長做
    每月銷售表、每日訂貨本簿及金庫交接本，但並沒有要求門市店一定要做ＣＣＩ
    ＮＶ表‧‧‧四川店是承接德州炸雞，它的ＣＣＩＮＶ表是承接德州炸雞來的，
    而亞東店的ＣＣＩＮＶ表格是從四川店帶過去的，公司沒有硬性規定要做這表格
    ，但是我們自己作業上，從收銀機讀出來的數字要先填在這ＣＣＩＮＶ表上，這
    表有分類的明細，然後才方便我們將營業資料寫在金庫交接本上‧‧‧（當時Ｃ
    ＣＩＮＶ表原本是否有送回公司？）我當時的作法是直接寫二份，內容相同，一
    份送回公司，一份放在店內，不會另外花錢去影印，因為店內沒有傳真、影印機
    ，我上述將ＣＣＩＮＶ表影本留在店內的說法是四川店的做法，因為四川店有傳
    真機可以影印‧‧‧」等語（參見本院九十二年二月二十一日訊問筆錄第二頁、
    第四頁、第五頁），證人即前亞東店員工陳世儒證稱：「（當時是否有填寫ＣＣ
    ＩＮＶ每日銷售報表？）公司沒規定要寫，但我們是延續之前德州炸雞店的慣例
    都有寫，每天寫一張，沒有區分早班或晚班，是把從早班到晚班的全部營業額寫
    在一張上面。（〈提示卷附告訴狀ＣＣＩＮＶ影本〉是否為當時亞東店製作？）
    是的，當時每天營業額就是寫在一張上面，並沒有早班寫一張，晚班又寫另一張
    的情形‧‧‧我確定每天只有一張日報表‧‧‧」等語（參見本院九十一年十二
    月二十四日訊問筆錄第三頁、第四頁），悉屬相符，且經本院逐一核對上開「Ｃ
    ＣＩＮＶ」表內所載之發票號碼查證結果，發現其逐日記載之統一發票號碼均屬
    連貫，並無隔日跳號或插號之情形，有該等「ＣＣＩＮＶ」表影本在卷可查，此
    外，復有如附件所示之銷售月報表影本一份、門市買賣轉讓契約書影本一份、支
    票影本二十一紙、每日銷售商品報表影本二紙、「ＣＣＩＮＶ」表影本十二紙、
    存證信函影本一份附卷可稽，參諸卷附上開「ＣＣＩＮＶ」表內所載之發票號碼
    均屬逐日，並無隔日跳號或插號之情形，堪認告訴人指訴之情節確與事實相符，
    被告空言泛稱未列印提供如事實欄所載之每月銷售報表予告訴人云云，純屬事後
    圖卸推托之詞，要無足採。至：(1)被告於本院調查時雖另提出亞東店八十九年十
    月六日及同年月十一日之「金庫交接本」影本二紙，並憑以辯稱該等「金庫交接
    本」所記載之營業額與告訴人提出之每月銷售報表內容相符云云，惟被告先前歷
    經偵訊及本院多次訊問，均未曾提出此等「金庫交接本」影本資料，亦未曾供稱
    其與每月銷售報表之記載內容相符一事，詎突於本院九十一年十二月六日訊問時
    （本案第十六次調查期日）始提出此等資料及辯解，其是否確與實情相符，已非
    無疑，且亞東店人員當時逐日製作之「金庫交接本」，係分為左、右側記載，其
    中左側部分，係該店早、晚班人員交接時所填寫之早班營業額情形，而右側部分
    ，則係該店晚班人員結束當日營營業後所填寫之全日營業額情形（包含早班營業
    額）等節，業據證人許翠華及廖國慶於本院訊問時到庭證述屬實（參見本院九十
    二年二月二十一日訊問筆錄第二頁、九十二年三月十四日訊問筆錄第三頁），然
    本院核對上開被告提出之「金庫交接本」記載內容查證結果，發現其中八十九年
    十月六日「金庫交接本」之「5元200×」、「1元1×」欄位，其左側記載之數量
    及金額，竟高於右側相同欄位所記載之數量及金額，又八十九年十月十一日「金
    庫交接本」之「10元1000×」、「10元500×」、「5元200×」、「5元5×」、
    「1元500×」、「1元1×」欄位，其左側記載之數量及金額，亦高於右側相同欄
    位所記載之數量及金額，核該等記載內容悉與證人許翠華、廖國慶證述之「金庫
    交接本」記載原則不符，再參諸證人廖國慶於本院調查時證稱：「‧‧‧零用金
    及零錢不用繳回去，金庫交接本應該與銷售月報表金額相符，而八十九年十月六
    日及十一日的金庫交接本及ＣＣＩＮＶ表金額不符部分，我覺得卷附金庫交接本
    有問題，因為我本人、許翠華、陳世儒的筆跡都不像，而政明筆跡部分我不清楚
    ，許翠華的部分在總金額那裡筆跡很草，根本不像她的字，十月十一日的金庫交
    接本最上面收銀櫃欄的筆跡才是許翠華的筆跡‧‧‧」等語（參見本院九十二年
    三月十四日訊問筆錄第四頁），益見被告所提出之此部分「金庫交接本」影本暨
    辯解是否確與事實相符，顯有產生合理懷疑之餘地，殊無從援為有利被告認定之
    依據，本院爰逕予排除之；(2)證人鍾士強於本院調查時雖證稱：「‧‧‧每天銷
    售報表『可能』有二、三份，因為有分早、晚班，所以像卷附每日銷售報表可能
    只是當天的其中一份，正常來講，平常日大概填二份，假日有三份，此外外賣的
    部分不會寫在這裡，因為這銷售報表是記載收銀機的收入，外賣部分是另外填單
    ‧‧‧」云云（參見本院九十一年四月二十六日訊問筆發第五頁、第六頁），惟
    證人鍾士強既非亞東店實際處理銷售業務之人，是否得憑其個人主觀臆測之詞，
    遽認告訴人所提出之每日銷售報表僅為亞東店每日營業額之部分資料，已非無疑
    ，且當時亞東店每日僅填寫一份「ＣＣＩＮＶ」表，並無每日營業額分割記載於
    多份「ＣＣＩＮＶ」表之情形，復據證人許翠華、陳世儒、廖國慶於本院調查時
    分別到庭一致結證明確，益見證人鍾士強此部分證詞是否確與實情相符，顯有產
    生合理懷疑之餘地，自無從援為有利被告認定之依據；(3)證人鍾士強於本院調查
    時雖又證稱：「‧‧‧因為甲○○不懂電腦，而且印表機在我位置這裡，所以當
    時是由我印出來的‧‧‧甲○○是完全不會電腦，當時他曾經想學，但是也沒有
    學成‧‧‧」等語（參見本院九十一年四月二十六日訊問筆發第四頁），然基鼎
    康公司之各門市店銷售月報表電腦檔案係由該公司員工依照各門市店傳送之營業
    資料鍵入電腦，並無任何加密處理，復據證人鍾士強證述明確，斯時基鼎康公司
    之各門市店銷售月報表電腦檔案，既僅係一般紀錄性檔案，並無任何加密或特殊
    處理，被告自得輕易予以塗改登載，初不因其是否瞭解電腦知識而有影響，是證
    人鍾士強此部分證詞，亦難援為有利被告認定之依據；(4)證人陳世儒於本院調查
    時雖證稱：「（〈提示卷附告訴狀ＣＣＩＮＶ影本〉是否為當時亞東店製作？）
    是的‧‧‧不過這些日報表看起來怪怪的，因為當時每天營業至少會開二個收銀
    機使用，但這些表上只有顯示一個收銀機的營業額，而且十月六日的日報表也很
    奇怪，因為通常沒有空格我會畫Ｘ，但這張日報表並沒有畫Ｘ‧‧‧我印象中當
    時每天至少有二個收銀機在運作，通常是開一、二、三號收銀機，而且也不可能
    把其他收銀機的營業額全部加在二號收銀機的營業額上面做記載‧‧‧」云云（
    參見本院九十一年十二月二十四日訊問筆錄第三頁、第四頁─證人陳世儒係於未
    經本院傳喚之情形下，由被告主動偕同到庭作證），惟經本院當庭進一步質問後
    ，證人陳世儒復證稱：「‧‧‧當時亞東店櫃台上究竟有幾台收銀機我已不記得
    ，此外上述日報表原本是我記載，至於為何我當時在日報表上只有記載二號收銀
    機的營業額，詳細情形我就不清楚了，另外十月六日的ＣＣＩＮＶ原本表格內容
    是廖國慶寫的，上面簽名是我簽的，不過我不確定我簽名時，表格內容是否已填
    載‧‧‧」云云（參見同前訊問筆錄第五頁），證人陳世儒對於當時亞東店收銀
    機實際設置狀況及卷附「ＣＣＩＮＶ」表記載內容究竟有何等與實情不符之情形
    ，既無法為先後一致之具體指述，其此部分含糊籠統證詞是否確與事實相符，殊
    非無疑，自難援為有利被告認定之依據。綜上所述，本案事證已臻明確，被告犯
    行洵堪認定。
二、查被告代表基鼎康公司與告訴人接洽頂讓亞東店事宜，其於雙方接洽訂約及事後
    協調處理之過程中，登載暨列印提供銷售月報表（電腦檔案）予告訴人，均屬其
    業務上行為之一部，且該等銷售月報表（含電腦檔案）亦屬其業務上作成之文書
    ，核其所為，係犯刑法第二百十六條、第二百十五條之行使業務上登載不實文書
    罪；其利用不知情之基鼎康公司員工鍾士強列印如事實欄所載之銷售月報表，係
    屬間接正犯；又其先後二次行使業務上登載不實文書犯行，時間緊接，犯罪構成
    要件相同，所犯罪名又屬同一，顯係基於概括犯意反覆而為，為連續犯，應依刑
    法第五十六條規定論以一罪並加重其刑；至其明知不實事項而登載業務上作成文
    書之低度行為，應為行使之高度行為所吸收，不另論罪；另其每次列印提供予告
    訴人之銷售月報表雖有一式二份，然該等一式二份之銷售月報表內容完全相同，
    且係基於同一目的而為，應僅成立單純一罪，尚無另成立想像上競合犯或連續犯
    之餘地，附此敘明。末查被告曾於八十五年間，因詐欺案件，經臺灣嘉義地方法
    院判處有期徒刑五月，並由臺灣高等法院臺南分院駁回上訴確定，甫於八十六年
    一月二十一日執行完畢，有臺灣高等法院檢察署刑案紀錄簡覆表一份附卷足憑，
    其於五年內再犯本案有期徒刑以上之罪，為累犯，應依刑法第四十七條規定遞加
    重其刑。爰審酌被告為儘速順遂其行銷目的，竟恣意行使業務上登載不實文書，
    非但使行銷對象蒙受諸多損失及不便，亦危害社會正常交易秩序，此外，復參酌
    其犯罪手段、所生危害及犯罪後猶飾詞狡辯態度不佳等一切情狀，量處如主文所
    示之刑，以示懲戒。
三、公訴意旨另以：被告於前述時、地，與告訴人等接洽頂讓亞東店事宜之際，故意
    誇大亞東店每日營業額至少在二萬元以上，假日更有五、六萬元之業績，致告訴
    人陷於錯誤，而簽立門市買賣轉讓契約書，除應允以五百二十八萬元代價承接該
    店外，另加計保證金一百萬元、加盟金十萬元及每月權利金二萬五千元（十二個
    月份），並提供告訴人夫劉裕隆之支票簿，由被告自行依該等金額開立支票充作
    給付款，因認被告涉有刑法第三百三十九條第一項之詐欺取財罪嫌云云。惟查：
    被告與告訴人簽立上開門市買賣轉讓契約書後，係於八十九年十月十五日，將上
    開亞東店點交予告訴人等經營，斯時告訴人支付予基鼎康公司之支票僅兌現一百
    五十萬元等節，業據告訴人陳明在卷，核與被告供述之情節相符，並經證人張瑞
    勤、鍾士強、許翠華、廖國慶、陳世儒證述無訛，被告與告訴人訂立上開門市買
    賣轉讓契約書後，既於告訴人所給付支票僅兌現一百五十萬元之情況下（依雙方
    門市買賣轉讓契約書第一條、第二條約定，告訴人於八十九年十月十二日簽約時
    ，即應支付基鼎康公司頂讓金五百五十萬元或同額即期支票、銀行本票），仍依
    約將亞東店點交予告訴人經營，則被告於雙方訂約之始，在主觀上是否確有不法
    所有之詐欺意圖，已非無疑，又亞東店原址店面，基鼎康公司將亞東店頂讓於告
    訴人之前一個月（即八十九年九月間），係與應坤霖簽立加盟契約，由應坤霖在
    亞東店原址店面經營速食店，應坤霖於該月份經營該速食店之營業額約為一百萬
    元等情，業據證人應坤霖於本院調查時到庭結證無訛（參見本院九十一年八月二
    十日訊問筆錄第五頁、同年九月三日訊問筆錄第六頁），核與被告供述之情節相
    符，而亞東店於八十九年十月一日至同年月十四日之營業額，係分別如附表所示
    ，復有告訴人提出之每日銷售商品報表影本二紙、「ＣＣＩＮＶ」表影本十二紙
    在卷足憑，被告當時向告訴人所聲稱之亞東店每日營業額，既與該店前一月（即
    八十九年九月間）之營業額相去不遠，且該店於八十九年十月一日至同年月十四
    日之間，亦未出現完全無營業額或營業額顯然偏低之情形，本件是否得僅憑被告
    與告訴人接洽頂讓亞東店事宜之過程中，有誇大該店每日營業額之客觀事態，遽
    認其主觀上確有不法所有之詐欺取財意圖，亦非無疑，再告訴人與證人張瑞勤於
    簽立上開門市買賣轉讓契約之前，除赴基鼎康公司與被告洽詢外，尚曾親赴亞東
    店及該公司三重門市店、四川門市店瞭解實際營運情形等節，業據告訴人陳明在
    卷，核與證人張瑞勤證述之情節相符，參諸證人鍾士強於本院調查時先後證稱：
「‧‧‧她們（指告訴人及證人張瑞勤）在頂亞東店之前，來過公司很多次，都
    是跟甲○○接洽，當時我記得有印過一次九月份的報表（本院依前揭理由一所示
    理由，認證人鍾士強此部分所言應係指亞東店八十九年十月份銷售月報表，證人
    鐘士強就此部分證述內容，應係記憶模糊所致），那一次印出來都有二份，因為
    甲○○不懂電腦，而且印表機在我位置這裡，所以當時是由我印出來的，我的印
    象中，他們接洽的過程都是在談價金的問題，就是已經決定要買了，只是價金高
    低的問題而已」、「‧‧‧我記得我們公司刊登報紙廣告二、三天後，張、劉就
    有來公司談，她們來了很多次，還有去看其他分店，她們第一次來公司時，甲○
    ○就有請我印各門市店的營業報表，我交給林，林再交給她們，而亞東店的報表
    也在那裡面，那些都是九月份的報表，後來在那幾天還有追加列印各門市店包含
    亞東店的十月份報表‧‧‧」等語（參見本院九十一年四月二十六日訊問筆錄第
    四頁、同年十月十一日訊問筆錄第二頁），益見告訴人是否確有因被告誇大亞東
    店每日營業額致陷於錯誤而訂立上開門市買賣轉讓契約暨給付支票兌現，容有產
    生合理懷疑之餘地，殊無從憑以遽認被告有何詐欺取財之情事，綜上所述，本件
    公訴人所指各端，既無一足資證明被告成立詐欺取財罪責，復查又無其他積極、
    確切證據足以證明被告確有公訴意旨所指之此部分犯行，本院原應就此部分為無
    罪之諭知，惟公訴人既認此部分與前揭起訴論罪部分具有牽連犯之裁判上一罪關
    係，爰不另為無罪之諭知。
貳、無罪部分：
一、公訴意旨略以：被告於亞東店點交予告訴人後之八十九年十月底某日，指示不知
    情之亞東店員工廖國慶，將亞東店及其倉庫內如附件二所示之器具及存貨，逕行
    搬運至基鼎康公司，迨告訴人發覺並與被告爭執，被告始於同年十一月六日命支
    援亞東店之基鼎康公司四川門市店長許翠華製作物品表格，欲以退貨名義要求告
    訴人簽名追認，告訴人即予拒絕，因認因認被告涉有刑法第三百二十條第一項之
    竊盜罪嫌云云。
二、按犯罪事實應依證據認定之，無證據不得推定其犯罪事實；又不能證明被告犯罪
    者，應諭知無罪之判決；刑事訴訟法第一百五十四條及第三百零一條第一項分別
    定有明文。
三、公訴人認被告涉有竊盜罪嫌，無非以告訴人之指訴、證人廖國慶之證詞、卷附如
    附件二之退貨通知影本一紙等為據，惟訊據被告堅決否認有何竊盜犯行，辯稱：
    當時係因告訴人不願繼續承租倉庫，為節省營運成本，始將如附件二所示物品退
    回基鼎康公司，嗣再以進出貨價金沖銷方式，處理該等物品價額問題，並無竊盜
    情事等語。
四、經查：本件被告當時係經由基鼎康公司會計小姐林芳玉指示亞東店員工廖國慶等
    人，將亞東店及倉庫如附件二所示物品搬運至基鼎康公司，嗣再要求一節，固據
    證人廖國慶於偵查中及本院調查時證述無訛，核與告訴人指訴暨證人張瑞勤證述
    之情節相符，並有退貨通知影本一紙在卷足憑，惟被告與告訴人簽訂上開門市買
    賣轉讓契約書之際，雙方係約定告訴人應給付基鼎康公司頂讓金五百二十八萬元
    、加盟金十萬元、每月權利金二萬五千元（十二個月份）及保證金一百萬元，並
    約定八十九年十月十二日簽約時，告訴人即應以現金或同額即期支票、銀行本票
    支付基鼎康公司頂讓金、加盟金，嗣告訴人於八十九年十月十五日點交亞東店之
    際，僅以支票兌現方式給付基鼎康公司一百五十萬元，雙方隨即持續發生解除契
    約糾紛，迄同年十月二十五日，告訴人僅再兌現支票二萬五千元，其餘支票款項
    悉未兌現給付予基鼎康公司等情，業據告訴人陳明在卷，核與證人張瑞勤證述之
    情節相符，並有上開支票影本二十一紙在卷足憑，參諸證人即當時實際負責搬運
    上開物品之原亞東店員工廖國慶復於本院調查時證稱：「‧‧‧當時基鼎康公司
    的會計林芳玉打電話跟我講，請我把亞東店放在附近倉庫內的東西搬回基鼎康公
    司，我有問為何要這樣，她說他們沒付錢，同時我在電話中有聽到林芳玉當場再
    問甲○○，甲○○說就把那些東西直接搬回來就對了，所以我們也沒有多問‧‧
    ‧」等語（參見本院九十一年八月六日訊問筆錄第三頁），顯見被告當時純係因
    告訴人未依約付足頂讓金、加盟金等相關款項，且其差額甚距，乃指示亞東店員
    工將亞東店及其倉庫內之器具、物料運返基鼎康公司，據此，自難認被告當時在
    主觀上具有何等不法所有之竊盜意圖，無論其在客觀上是否有未經告訴人同意而
    擅自搬取亞東店物品之情事，均無從憑以認定其成立刑法上之竊盜罪責。綜上所
    述，本件公訴人所指各端既無一足資證明被告涉有竊盜罪嫌，復查又無其他積極
    、確切之證據足以證明被告確有公訴意旨所指之竊盜犯行，揆諸前揭說明，要屬
    不能證明其犯罪，爰為無罪之諭知。
據上論斷，應依刑事訴訟法第二百九十九條第一項前段、第三百零一條第一項，刑法
第五十六條、第二百十六條、第二百十五條、第四十七條、第四十一條第一項前段，
罰金罰鍰提高標準條例第一條前段、第二條，判決如主文。
本案經檢察官李吉祥到庭執行職務
中      華      民      國      九十二      年     四     月    十一    日
                                        臺灣板橋地方法院刑事第五庭
                                            法  官  王  屏  夏
右正本證明與原本無異。
如不服本判決，應於判決送達後十日內向本院提出上訴狀。
                                            書記官  楊  璧  華
中      華      民      國九十二      年     四     月    十四    日
附錄本案論罪科刑法條全文：
刑法第二百十五條：
從事業務之人，明知為不實之事項，而登載於其業務上作成之文書，足以生損害於公
眾或他人者，處三年以下有期徒刑、拘役或五百元以下罰金。
刑法第二百十六條：
行使第二百十條至第二百十五條之文書者，依偽造、變造文書或登載不實事項或使登
載不實事項之規定處斷。
附表：
┌─────────┬──────────┬────────────┐
│   日     期      │  如事實欄所示銷售  │ 如事實欄所示每日       │
│                  │  月報表所載營業額  │ 銷售報表所載營業額     │
├─────────┼──────────┼────────────┤
│八十九年十月一日  │六萬四千零三十元    │ 四萬五千七百六十一元   │
├─────────┼──────────┼────────────┤
│八十九年十月二日  │三萬一千三百三十七元│ 二萬二千三百十六元     │
├─────────┼──────────┼────────────┤
│八十九年十月三日  │二萬三千五百四十五元│ 一萬六千七百七十元     │
├─────────┼──────────┼────────────┤
│八十九年十月四日  │二萬五千八百零九元  │ 一萬八千三百八十二元   │
├─────────┼──────────┼────────────┤
│八十九年十月五日  │二萬四千一百六十六元│ 一萬七千二百十二元     │
├─────────┼──────────┼────────────┤
│八十九年十月六日  │三萬四千八百零八元  │ 二萬四千七百九十二元   │
├─────────┼──────────┼────────────┤
│八十九年十月七日  │四萬二千一百七十八元│ 三萬零四十二元         │
├─────────┼──────────┼────────────┤
│八十九年十月八日  │五萬六千五百八十元  │ 四萬零二百九十九元     │
├─────────┼──────────┼────────────┤
│八十九年十月九日  │三萬零三百五十元    │ 二萬一千六百十七元     │
├─────────┼──────────┼────────────┤
│八十九年十月十日  │四萬六千七百二十五元│ 三萬三千二百八十元     │
├─────────┼──────────┼────────────┤
│八十九年十月十一日│二萬六千三百八十元  │ 一萬九千一百十六元     │
├─────────┼──────────┼────────────┤
│八十九年十月十二日│二萬二千八百九十七元│ 一萬二千八百九十七元   │
├─────────┼──────────┼────────────┤
│八十九年十月十三日│三萬九千三百四十九元│ 一萬九千三百四十九元   │
├─────────┼──────────┼────────────┤
│八十九年十月十四日│四萬三千六百五十元  │ 二萬七千二百五十四元   │
└─────────┴──────────┴────────────┘


司法院資訊處製作；財團法人民間司法改革基金會備份。
